臺灣板橋地方法院交通事件裁定　　　 100年度交聲字第1763號
原處分機關　交通部公路總局臺北區監理所蘆洲監理站
異　議　人　鄒施素霞
即受處分人
上列異議人因違反道路交通管理處罰條例案件，對於交通部公路
總局臺北區監理所蘆洲監理站於民國97年10月6 日以北監蘆字第
裁46-AR0000000號所為之裁決處分（原舉發案號：臺北市政府警
察局97年3 月21日北市警交大字第AR0000000 號），聲明異議，
本院裁定如下：
    主  文
原處分撤銷。
鄒施素霞汽車駕駛人，爭道行駛有機器腳踏車不在規定車道行駛
之情形，處罰鍰新臺幣陸佰元，並記違規點數壹點。
    理  由
一、按違反道路交通管理事件受處分人不服第八條主管機關所為
    之處罰，得於接到裁決書之翌日起二十日內，向管轄地方法
    院聲明異議，道路交通管理處罰條例第87條第1 項固定有明
    文，然受處分人如對主管機關所為之處罰不服欲聲明異議，
    其二十日之合法提出異議期間應自收受裁決書之翌日起算，
    亦即在裁決書已發生合法送達效力之前提下，方得開始起算
    異議期間。次按處理違反道路交通管理事件，有關文書送達
    之程序，依行政程序法之規定，違反道路交通管理事件統一
    裁罰基準及處理細則第5 條定有明文。又送達，於應受送達
    人之住居所、事務所或營業所為之；於應送達處所不獲會晤
    應受送達人時，得將文書付與有辨別事理能力之同居人、受
    僱人或應送達處所之接收郵件人員；應受送達人或其同居人
    、受僱人、接收郵件人員無正當理由拒絕收領文書時，得將
    文書留置於應送達處所，以為送達；送達，不能依前二條規
    定為之者，得將文書寄存送達地之地方自治或警察機關，並
    作送達通知書兩份，一份黏貼於應受送達人住居所、事務所
    、營業所或其就業處所門首，另一份交由鄰居轉交或置於該
    送達處所信箱或其他適當位置，以為送達。前項情形，由郵
    政機關為送達者，得將文書寄存於送達地之郵政機關，行政
    程序法第72條第1 項前段、第73條第1 項、第3 項、第74條
    第1 項、第2 項分別有所明定。查本件異議人即受處分人鄒
    施素霞原居住於臺北縣三重市（現改制為新北市三重區，下
    同）光興街99號，嗣搬遷至臺北縣三重市○○街79號3 樓，
    並於民國95年9 月5 日向戶籍機關辦理戶籍變更登記，再於
    99年12月3 日遷入現今其位於新北市新莊區之住所，然本件
    裁決書係由原處分機關交通部公路總局臺北區監理所蘆洲監
    理站交寄郵政機關於97年10月13日投遞至「臺北縣三重市○
    ○街99號」，並寄存在該址之郵政機關等情，有異議人全戶
    戶籍資料查詢結果、戶役政連結作業系統資料及交通部公路
    總局臺北區監理所蘆洲監理站送達證書各一份在卷可按，是
    上開投遞、寄存之地址既非為異議人當時之戶籍所在地，已
    與前揭行政程序法之規定未合，難認係合法送達，前述法定
    之二十日異議期間亦無從起算。準此，本件受處分人雖遲至
    100 年5 月18日始向原處分機關聲明異議，仍難遽認其不合
    法律上程式，是本件聲明異議應屬合法，合先敘明。
二、原處分意旨略以：異議人即受處分人鄒施素霞所有車牌號碼
    DOI-920 號輕型機車，於97年3 月13日中午12時25分許，在
    臺北市○○區○○路二段與南京西路口，有行駛禁行機車道
    之情形，經臺北市政府警察局交通警察大隊執勤警員拍照採
    證後，於97年3 月21日以北市警交大字第AR0000000 號違反
    道路交通管理事件通知單逕行舉發（下稱舉發通知單），應
    到案日期為97年4 月24日前。嗣因異議人未到案繳納罰款或
    陳述意見，遂經原處分機關於97年10月6 日以北監蘆字第裁
    46-AR0000000號裁決書裁決，裁處異議人最高額罰鍰新臺幣
    （下同）一千八百元。
三、異議意旨則略以：異議人及家人因工作因素，搬家次數非常
    頻繁，致使許多該注意之事項漏未處理，並非蓄意忽視，亦
    無不尊重國家機關依道路交通管理處罰條例規定實施公權力
    之意思。異議人於94年11年15日將住所自臺北縣三重市○○
    街99號搬遷至臺北縣三重市○○街79號3 樓，到戶政事務所
    辦理戶籍變更時，承辦人員並無如往常詢問是否同時變更監
    理站之車籍資料，以致耽誤本件罰鍰之繳交，爰聲明異議云
    云。
四、按汽車（含機車）駕駛人，爭道行駛有機器腳踏車不在規定
    車道行駛之情形者，處六百元以上一千八百元以下罰鍰；汽
    車駕駛人有第四十五條之情形者，除依原條款處罰鍰外，並
    記違規點數一點，道路交通管理處罰條例第45條第13款、第
    63條第1 項第1 款分別定有明文。經查：
(一)異議人所有前揭輕型機車於上開時、地有行駛禁行機車道之
    情形，並經執勤警員以科學儀器拍照採證之事實，為異議人
    所不爭執，並有舉發通知單所附現場採證照片一幀、車號查
    詢輕型機車車籍資料一份在卷可稽，是此部分之事實堪以認
    定。
(二)按逕行舉發者，應按已查明之資料填註車牌號碼、車輛種類
    、車主姓名及地址，並於通知單上方空白處加註逕行舉發之
    文字後，由舉發機關送達被通知人，違反道路交通管理事件
    統一裁罰基準及處理細則第11條第1 項第4 款規定明確。又
    處理違反道路交通管理事件，有關文書送達之程序，依行政
    程序法相關規定，已如前述。查本件異議人自95年9 月5 日
    起至99年12月3 日期間，戶籍所在地均登記為「臺北縣三重
    市○○街79號3 樓」，然舉發機關臺北市政府警察局交通警
    察大隊係將本件舉發通知單交寄郵政機關於97年4 月29日向
    異議人舊址「臺北縣三重市○○街99號」投遞，並寄存在該
    址之郵政機關乙節，有上開全戶戶籍資料查詢結果、戶役政
    連結作業系統資料及臺北市政府警察局交通警察大隊送達證
    書各一份在卷可按，上開投遞、寄存地址既非為異議人當時
    之戶籍所在地，已與首揭行政程序法之規定未合，前開寄存
    送達程序難認係合法送達。是異議人主張不知有本件交通違
    規舉發事件，非有意逾期繳納罰鍰等語，於法尚屬有據。
(三)綜上所述，本件異議人之違規事實雖經舉證明確，堪以認定
    ，是原處分機關予以裁罰，固無違誤。然原處分機關誤認本
    件舉發通知單之寄存送達程序為合法，並以異議人未於規定
    之期限內到案，遽予裁處罰鍰一千八百元，於法尚有未合；
    且原處分未依道路交通管理處罰條例第63條第1 項第1 款之
    規定予以記違規點數一點，亦有未洽之處。據此，本件異議
    為有理由，本院爰撤銷原處分，並依道路交通管理處罰條例
    第45條第13款、第63條第1 項第1 款及違反道路交通管理事
    件統一裁罰基準表之規定，另行裁處如主文，以期適法。
五、據上論斷，應依道路交通事件處理辦法第19條前段，裁定如
    主文。
中    華    民    國   100    年    6     月    30    日
                  交通法庭  法  官  張紹省
上列正本證明與原本無異。
如不服本裁定，應於裁定送達後五日內敘明抗告理由，向本院提
出抗告狀。
                            書記官  周雅玲
中    華    民    國   100    年    6     月    30    日